臺灣高等法院臺中分院刑事判決
110年度上訴字第2185號
上  訴  人  
即  被  告  張智寧
指定辯護人  許秉燁律師
上列上訴人因違反毒品危害防制條例案件，不服臺灣苗栗地方法
院110年度訴字第88號，中華民國110年8月25日第一審判決（起
訴案號：臺灣苗栗地方檢察署110年度偵字第520、1149號），提
起上訴，本院判決如下：
    主  文
上訴駁回。
    事  實
一、張○○、詹○○（詹○○經判決確定）明知愷他命係毒品危害防制
    條例第2條第2項第3款所稱第三級毒品，不得非法販賣，竟
    共同基於意圖營利販賣第三級毒品之犯意聯絡，由張○○委由
    詹○○招攬買主，詹○○遂持用iPhone型號玫瑰金色行動電話作
    為聯絡工具，於民國109年11月13日凌晨4時許，以LINE通訊
    軟體與胡○○、黃○○、曾○○聯絡交易愷他命及咖啡包事宜後，
    由張○○於同日上午8時許，攜帶愷他命5包（每包重量約0.6
    公克）、咖啡包20包（成分不詳，無證據證明內含任何級數
    之毒品），駕駛車牌號碼000-0000號自用小客車搭載詹○○，
    至苗栗縣○○鄉○○車站停車場前，與胡○○、黃○○、曾○○會面以
    進行交易，張○○並當場開價愷他命每包新臺幣（下同）1,50
    0元、咖啡包每包400元，而著手販賣第三級毒品愷他命。詎
    胡○○、黃○○、曾○○上車後，因議價不成，遂持菜刀、空氣槍
    強迫張○○、詹○○交出上開愷他命、咖啡包及行動電話等物，
    而販賣未遂（胡○○、黃○○、曾○○涉犯結夥攜帶兇器強盜罪嫌
    ，經臺灣苗栗地方法院以110年度訴字第5號判決在案）。嗣
    張○○、詹○○報警處理，並於上開犯行未經有偵查權限之機關
    或人員發覺前，主動向警方供出，自首而接受裁判，而查悉
    上情。
二、案經苗栗縣警察局苗栗分局報告臺灣苗栗地方檢察署檢察官
    偵查起訴。
    理  由
壹、證據能力部分：本院以下所引用之供述及非供述證據，均與
    本件事實具有自然關聯性，又未據被告、辯護人或檢察官爭
    執其證據能力，復查無事證足認有違背法定程序或經偽造、
    變造所取得等證據排除之情事，且經本院依刑事訴訟法第16
    4條、第165條踐行調查程序，均堪認有證據能力。
貳、認定犯罪事實所憑證據及其理由
一、訊據上訴人即被告張○○對上開犯罪事實坦承不諱，核與其於
    警詢、偵訊及原審審理中供承相符（見臺灣苗栗地方檢察署
    109年度偵字第6878號卷，下稱第6878號偵卷，第59頁至第7
    4頁、第195頁至第199頁、第239頁至第244頁；同署110年度
    偵字第520號卷，下稱第520號偵卷，第31頁至第34頁；原審
    卷第69頁、第71頁至第72頁、第140頁至第145頁），即與證
    人胡○○、黃○○、曾○○於警詢、偵訊中證述之情節亦相符（見
    第6878號偵卷第31頁至第37頁、第41頁至第48頁、第51頁至
    第57頁、第257頁至第269頁、第271頁至第281頁、第285頁
    至第290頁、第299頁至第313頁），並有苗栗分局偵查隊偵
    查報告、苗栗縣警察局苗栗分局扣押物品目錄表、贓物認領
    保管單、內政部警政署刑事警察局109年12月2日刑紋字第00
    00000000號鑑定書、臺灣苗栗地方法院110年度訴字第5號判
    決書、監視錄影畫面翻拍照片、車輛及物品照片在卷可稽（
    見臺灣苗栗地方檢察署109年度他字第1338號卷第11頁；同
    署110年度偵字第1149號卷，下稱第1149號偵卷，第99頁至
    第101頁、第105頁至第113頁；第6878號偵卷第105頁、第11
    5頁、第119頁、第129頁至第137頁、第231頁至第233頁、第
    359頁至第364頁；原審卷第153頁至第159頁），足認被告之
    自白與事實相符，堪以採信。
二、販賣毒品既係違法行為，當非可公然為之，亦無公定價格，
    且容易分裝並增減份量，而每次買賣之價量，可能隨時依雙
    方關係深淺、資力、需求量及對行情之認知、來源是否充裕
    、查緝是否嚴謹、購買者被查獲時供述購買對象之可能風險
    之評估等情形，而異其標準，非可一概而論。而近年來政府
    為杜絕毒品之氾濫，對於查緝施用及販賣毒品之工作，無不
    嚴加執行，販賣毒品又係重罪，依一般經驗法則，販賣毒品
    者鋌而走險，若無利可圖，衡情應無甘冒持有毒品遭查獲之
    極大風險，無端親送至交易處所而義務為該買賣之工作。查
    被告張○○於偵訊及原審審理中均陳稱：每包愷他命可賺1、2
    百元等語（見第6878號偵卷第243頁；原審卷第144頁）。是
    被告顯有從中營利之販賣意圖及事實，應堪認定。
三、綜上所述，本案事證明確，被告犯行洵堪認定，應予依法論
    科。
參、論罪科刑及沒收：
一、核被告所為，係犯毒品危害防制條例第4條第6項、第3項之
    販賣第三級毒品未遂罪。又無證據證明被告本案販賣第三級
    毒品未遂犯行前持有之第三級毒品愷他命數量已達純質淨重
    達5公克以上，是其等販賣第三級毒品未遂前持有第三級毒
    品之行為，非屬毒品危害防制條例第11條第5項規定處罰之
    範圍，自無該持有第三級毒品之低度行為，為販賣之高度行
    為所吸收之問題，併此敘明。
二、被告與詹○○間有犯意聯絡及行為分擔，均為共同正犯。
三、刑之減輕事由：
　㈠被告已著手販賣第三級毒品犯罪行為之實行，惟未及自願交
    付毒品，即遭胡○○、黃○○、曾○○結夥攜帶兇器強盜，為未遂
    犯，爰依刑法第25條第2項規定減輕其刑。
　㈡犯毒品危害防制條例第4條至第8條之罪於偵查及歷次審判中
    均自白者，減輕其刑，毒品危害防制條例第17條第2項定有
    明文。查被告於偵查及審判中均自白本案販賣第三級毒品未
    遂犯行，應依該條項規定減輕其刑，並依法遞減之。
　㈢刑法第62條所謂自首重在鼓勵行為人自行揭露尚未發覺之犯
    罪；至毒品危害防制條例第17條第2項規定則重在憑藉行為
    人於偵查、審判程序之自白，使案件儘速確定。二者之立法
    目的不同，適用要件亦異，且前者為得減其刑，後者為應減
    其刑，乃個別獨立減輕其刑之規定。法院若認行為人同時存
    在此二情形，除應適用毒品危害防制條例第17條第2項減輕
    其刑外，尚得依刑法第62條自首之規定遞減其刑（最高法院
    103年台上字第2653號判決意旨參照）。經查，綜觀全卷資
    料，無證據足認警方於被告報案前，有何確切根據而得合理
    懷疑其等涉有本案販賣第三級毒品未遂犯行，是被告對於遭
    胡○○、黃○○、曾○○結夥攜帶兇器強盜之事報警處理時，主動
    向警方供出本案犯行，自首而接受裁判，有刑事警察大隊偵
    查報告在卷可稽（見原審卷第99頁），符合自首之要件，爰
    依刑法第62條規定減輕其刑，並依法遞減之。
　㈣毒品危害防制條例第17條第1項規定：「犯第4條至第8條、第
    10條或第11條之罪，供出毒品來源，因而查獲其他正犯或共
    犯者，減輕或免除其刑」，其所稱「供出毒品來源，因而破
    獲者」，係指被告供出毒品來源之有關資料，諸如前手之姓
    名、年籍、住居所、或其他足資辨別之特徵等，使調查或偵
    查犯罪之公務員因而對之發動調查或偵查並破獲者而言（最
    高法院97年度台上字第1251號判決意旨參照）。另如犯罪行
    為人所供者，乃與其該次被訴犯行不具關聯性之毒品來源，
    亦同無上開減免其刑規定之適用（最高法院刑事110年度台
    上字第452號判決意旨參照）。本案未因被告供述而查獲毒
    品來源乙節，有臺灣苗栗地方檢察署110年5月11日苗檢松宿
    110偵520字第0000000000號函、苗栗縣警察局苗栗分局110
    年6月28日栗警偵字第0000000000號函暨苗栗分局偵查隊職
    務報告在卷可稽（見原審卷第93頁、第105頁至第107頁），
    顯無毒品危害防制條例第17條第1項減輕其刑規定之適用。
　㈤刑之量定，為求個案裁判之妥當性，法律固賦予法院裁量權
    ，但此項裁量權之行使，除應依刑法第57條規定，審酌行為
    人及其行為等一切情狀，為整體之評價，並應顧及比例原則
    與平等原則，使罪刑均衡，輕重得宜，以契合社會之法律感
    情。又刑法第59條規定犯罪之情狀可憫恕者，得酌量減輕其
    刑，其所謂「犯罪之情狀」，與同法第57條規定科刑時應審
    酌之一切情狀，並非有截然不同之領域，於裁判上酌減其刑
    時，應就犯罪一切情狀（包括第57條所列舉之10款事項），
    予以全盤考量，審酌其犯罪有無可憫恕之事由（即有無特殊
    之原因與環境，在客觀上足以引起一般同情，以及宣告法定
    低度刑，是否猶嫌過重等等），以為判斷（最高法院95年度
    台上字第6157號判決意旨參照）。查被告張○○為本案販賣第
    三級毒品未遂犯行時已成年，當知毒品對社會秩序及國民健
    康危害至深且鉅，並為法所明禁，竟仍為牟利而欲販賣予他
    人，實難認有何特殊原因與環境，客觀上足以引起一般同情
    。再者，販賣第三級毒品未遂罪依刑法第25條第2項、第62
    條前段、毒品危害防制條例第17條第2項規定遞減其刑後，
    最低度刑為有期徒刑11月，顯無過重而有情堪憫恕之情事，
    自無從依刑法第59條規定酌減其刑。是被告張○○請求依刑法
    第59條規定減輕其刑云云，尚無所據。
肆、本院之判斷：原審以被告犯罪事證明確，並以行為人之責任
    為基礎，審酌被告為圖己私利，著手將第三級毒品販賣他人
    欲藉以牟利，助長毒品氾濫及吸毒歪風，戕害國民身心健康
    ，危害社會治安，所為殊值非難，兼衡犯罪之動機、目的、
    手段、情節、分工及著手販賣毒品之種類、數量、預計獲取
    利益，及均坦承犯行之態度，暨被告自承國中畢業之智識程
    度、以裝潢為業、日薪2,500元、尚有子女需照顧扶養等一
    切情狀，判處有期徒刑1年，認事用法核無違誤，被告上訴
    意旨請求從輕並無理由，應予駁回。
伍、量刑及是否宣告緩刑之補充說明：
一、被告稱其與同案被告詹○○係共犯，然詹○○屬累犯，有加重事
    由，惟原審就2人之量刑卻相同，應有失衡云云，然查本案
    毒品係被告所有，被告唆使詹○○招攬買主，被告於本院亦供
    承販毒如有獲利均由其獨得，詹○○無所得，有本院審判筆錄
    可按，本案被告犯罪情節顯高於詹○○，是詹○○縱屬累犯，然
    原審量處被告與詹○○相同之刑，亦無何失衡之情。
二、被告固請求宣告緩刑云云，且其未曾因故意犯罪受有期徒刑
    以上刑之宣告乙節，有臺灣高等法院被告前案紀錄表在卷可
    稽。惟衡酌本案犯罪情節，被告著手販賣第三級毒品，促使
    毒品流通及擴散，且販賣毒品對於施用者之身心健康、社會
    治安危害程度非輕，足見其法治觀念薄弱，是本院認非施以
    相當刑事處遇，難收抑制、預防犯罪之效，有執行刑罰以資
    警惕之必要，並無暫不執行為適當之情形，而不宜宣告緩刑
    。
陸、沒收部分：
一、iPhone型號玫瑰金色行動電話，係詹○○所有並持用與胡○○、
    黃○○、曾○○聯絡本案愷他命交易事宜，業據其陳稱在卷，惟
    既非被告所有，爰不於本判決宣告沒收。
二、綜觀全卷證據資料，無事證證明被告已實際取得本案販賣第
    三級毒品未遂之報酬，自無從諭知沒收。
據上論結，應依刑事訴訟法第368條，判決如主文。
本案經檢察官廖倪凰提起公訴，檢察官林蓉蓉到庭執行職務。
中　　華　　民　　國　　111 　年　　1 　　月　　19　　日
            刑事第九庭　  審判長法　官　紀  文  勝
                                法　官　賴  妙  雲
                                法　官　姚　勳　昌
以上正本證明與原本無異。              
如不服本判決應於收受送達後二十日內向本院提出上訴書狀，其
未敘述上訴理由者，並得於提起上訴後二十日內向本院補提理由
書狀（均須按他造當事人之人數附繕本）「切勿逕送上級法院」
。因疫情而遲誤不變期間，得向法院聲請回復原狀。
                                書記官  溫  尹  明
　　　　　　　　　　　　　　　　
中　　華　　民　　國　　111 　年　　1 　　月　　19　　日
附錄本件論罪科刑法條全文：
毒品危害防制條例第4條
製造、運輸、販賣第一級毒品者，處死刑或無期徒刑；處無期徒
刑者，得併科新臺幣3千萬元以下罰金。
製造、運輸、販賣第二級毒品者，處無期徒刑或10年以上有期徒
刑，得併科新臺幣1千5百萬元以下罰金。
製造、運輸、販賣第三級毒品者，處7年以上有期徒刑，得併科
新臺幣1千萬元以下罰金。
製造、運輸、販賣第四級毒品者，處5年以上12年以下有期徒刑
，得併科新臺幣5百萬元以下罰金。
製造、運輸、販賣專供製造或施用毒品之器具者，處1年以上7年
以下有期徒刑，得併科新臺幣1百50萬元以下罰金。
前五項之未遂犯罰之。